【裁判字號】    89,易,872
【裁判日期】    890914
【裁判案由】    詐欺
【裁判全文】
臺灣桃園地方法院刑事判決                          八十九年度易字第八七二號
    公  訴  人  臺灣桃園地方法院檢察署檢察官
    被      告  丙○○
右列被告因詐欺案件，經檢察官提起公訴（八十八年度偵字第一二六二六號），本院
判決如左：
        主  文
丙○○無罪。
        理  由
一、公訴意旨詳如起訴書所載（如附件）。
二、按犯罪事實應依證據認定之，無證據不得推定其犯罪事實；不能證明被告犯罪者
    ，應諭知無罪之判決，刑事訴訟法第一百五十四條、第三百零一條第一項分別定
    有明文。又事實之認定，應憑證據，如不能發現相當證據，或證據不足以證明，
    自不能以推測或擬制之方法，以為裁判基礎；認定不利於被告之事實，該依積極
    證據，苟積極證據不足為不利於被告事實之認定時，即應為有利於被告之認定，
    更不必有何有利之證據，最高法院亦著有四十年台上字第八六號、三十年上字第
    八一六號判例足資參照。
三、再按刑法第三百三十九條第一項之詐欺罪，必須行為人自始基於不法所有之意圖
    ，以詐術使人交付財物，始能構成，且所謂以詐術使人交付，必須被詐欺之人因
    其詐術而陷於錯誤，若其所用之方法，不能認為詐術，亦不致使人陷於錯誤即不
    構成該罪。至於民事債務當事人間，若有未依債務本旨履行給付之情形，在一般
    社會經驗上，原因非止一端，或因不可歸責之事由無法給付，或因合法對他造主
    張抗辯而拒絕給付，甚至債之關係成立後，始行惡意遲延給付，皆有可能，並非
    必然均係出於自始無意給付之財產犯罪一端，從而要難單純以債務不履行之狀態
    ，遽認被告自始有詐欺之故意。
四、本件公訴人指被告涉有詐欺罪嫌，無非係以告訴人甲○○指訴被告於民國八十七
    年九月初向其借得新臺幣（下同）六十萬元，嗣後未依約清償，並翻稱該款項應
    抵充購屋尾款而拒不清償為其主要論據。訊據被告丙○○固坦承有收受告訴人甲○○所交付之六十萬元，惟堅決否認有何詐欺犯行，辯稱：借款後伊每月有還二
    萬元給告訴人，共還了四次，洵無詐欺之意等語。
五、經查，本件被告確係向告訴人借款以供週轉乙節，業據告訴人甲○○指述：「八
    十七年九月初，在高雄市○○路遠東銀行向我借六十萬元現金，該現金是我用房
    屋向該銀行抵押借款，被告答應要向銀行清繳本金、利息（見偵查卷第十二頁背
    面）；（為何肯借款六十萬元給被告？）因他是建商，我想幫他忙沒關係（見偵
    查卷第二十九頁背面）」等語綦詳，並經證人戊○○結證：「是被告向甲○○借
    錢，當時是被告告訴我說『甲○○沒有現金，所以請他去辦貸款』，因是借錢，
    甲○○才會同意貸款，當時也約定銀行本息由被告來支付（見本院八十九年八月
    二十二日訊問筆錄）」等語無異；且被告與告訴人原係舊識，告訴人並介紹其女
    婿乙○○購買被告在大園鄉所興建之房屋，之後被告因資金調度之需，遂向告訴
    人借款六十萬元以供週轉，適因告訴人手頭無如此多之現金可供借貸，告訴人乃
    以其屏東市之房地設定抵押，並由其與被告之友人丁○○擔任連帶保證人之方式
    ，先向遠東國際商業銀行高雄中正分行貸得六十萬元後，再以該筆款項借貸予被
    告，且約定由被告分期清償向該銀行貸款之本息，俟乙○○向銀行辦妥貸款以支
    付被告購屋尾款五十萬元後，被告再行全部清償，其後被告向告訴人交付數期應
    繳付予銀行之貸款本息，惟告訴人始終不願出具收據核算，且乙○○又未向銀行
    辦妥購屋貸款致迄未支付購屋尾款予被告，被告遂不再向告訴人清償等情，亦據
    證人丁○○於本院審理時證述：「當時被告向告訴人借錢，告訴人沒有錢就向銀
    行貸款，是被告與告訴人談好，二人就找我擔保，我即答應他們，並一同下去高
    雄辦理，被告當時有說他們同意等乙○○購買之房子可以貸款並清償被告後，被
    告再還錢；被告有口頭上說貸款之本息由他來先繳，待乙○○貸款下來再全部清
    償；（被告有無支付本息給告訴人？）他有拿給他要他自己去繳，但告訴人沒有
    開收據，告訴人也承認；（被告為何又開六十萬元本票？）借款以後，因告訴人
    說他沒有保證，所以我就向告訴人說『你害怕的話，就叫被告開本票給你』，我
    就聯絡被告過來我們社區對面之工地公務所，被告就當場開當日之本票給告訴人
    ，開本票時間是八十七年十月十五日；（被告為何會向告訴人借錢？）因社區住
    戶有向被告買房子，因貸款金額不足，被告以自己房子替客戶作保，客戶沒有繳
    錢，他是先借錢來繳給銀行；（被告為何事後又扯到乙○○房子尾款之事？）因
    為被告有二萬元、二萬元還錢，告訴人又不開收據，之後被告也就不願意再還，
    且乙○○住進去也不繳本息，該本息是被告支付的，被告就硬說六十萬元部分來
抵房子尾款（見本院八十九年八月三十一日審判筆錄）」等語詳盡，復經證人乙○○證稱：「是我向被告購買房地，尾款要以銀行貸款支付（見偵查卷第二十七
    頁背面、第二十八頁正面）；繳了第一期定金就住進去，定完契約後有至玉山銀
    行辦貸款，但辦不出來，後來就拖至現在也未辦過戶，也住在那裡（見本院八十
    九年五月二十五日訊問筆錄）」等語可佐，並有被告於八十七年十月十五日簽發
    之面額為六十萬元之本票影本一紙、遠東國際商業銀行高雄中正分行於八十九年
    七月十八日函覆本院之告訴人甲○○以屏東市田中一橫巷一六三號房地向該分行
    抵押貸款之資料影本一份及上開銀行分行於八十九年八月二十五日函覆之其上載
    明有先後匯款轉入二萬一千元一次、二萬元三次至告訴人設於該分行帳戶之交易
    明細資料影本一紙在卷可憑。綜上，足見被告向告訴人告貸之初，已將借款以供
    週轉之實情告知告訴人，並未作隱瞞，此情又為告訴人所明悉，且告訴人亦係基
    於情誼始應允借款，已難認告訴人有陷於錯誤之情，亦難謂被告有行詐之存心，
    況被告果在借款之初有詐欺之不法意圖，殊無於借得款項後，猶陸續支付告訴人
    數期應繳付予銀行之貸款本息，再斷無於經告訴人及證人丁○○之請求後，隨即
    簽發上開本票予告訴人以供擔保之理，衡情益難認被告自始即有不法所有之詐欺
    意圖。至被告於向告訴人清償數期應繳付予銀行之貸款本息後，因告訴人未出具
    收據核算，並因告訴人之女婿乙○○迄未向銀行辦妥購屋貸款致仍未支付購屋尾
    款予被告，被告即不再清償，且翻稱該筆借款係購屋尾款云云，其行為固有可議
    ，然此究屬民事債務不履行之問題，尚難憑此遽認被告借貸之初，即有詐欺之犯
    意及手段之施用，要而言之，本件要屬民事糾葛，應循民事途徑以求救濟，與所
    謂以詐術使人陷於錯誤而交付財物尚屬有間。此外，復查無其他積極證據足資證
    明被告有公訴人所指之詐欺犯行，因認不能證明被告犯罪，依前揭說明，自應為
    被告無罪之諭知。
據上論斷，應依刑事訴訟法第三百零一條第一項，判決如主文。
本案經檢察官何祖舜到庭執行職務。
中      華      民      國    八十九    年      九      月     十四     日
                                      臺灣桃園地方法院刑事第三庭
                                          法  官  曾  家  貽
右正本證明與原本無異
如不服本判決應於送達後十日內向本院提出上訴狀（須附繕本）
                                          書記官  陳      珊
中      華      民      國    八十九    年      九      月     十八     日


司法院資訊處製作；財團法人民間司法改革基金會備份。
